【裁判字號】    96,交易,626
【裁判日期】    970613
【裁判案由】    過失致重傷等
【裁判全文】
臺灣士林地方法院刑事判決             96年度交易字第626號
公  訴  人  臺灣士林地方法院檢察署檢察官
被      告  丁○○
選任辯護人  陳韋霖律師
上列被告因過失致重傷等案件，經檢察官提起公訴（96年度偵字
第14657 號），被告於準備程序中就被訴事實為有罪之陳述，本
院裁定改依簡式審判程序審理，並判決如下：
    主  文
丁○○犯過失傷害致人重傷罪，處有期徒刑捌月，減為有期徒刑
肆月，如易科罰金以新臺幣壹仟元折算壹日。又犯不能安全駕駛
動力交通工具罪，處有期徒刑貳月，如易科罰金，以新臺幣壹仟
元折算壹日，減為有期徒刑壹月，如易科罰金，以新臺幣壹仟元
折算壹日。應執行有期徒刑肆月，如易科罰金，以新臺幣壹仟元
折算壹日。
    事  實
一、丁○○於民國95年10月10日晚上9 時至10時許止，在臺北縣
    八里鄉左岸附近飲用啤酒、調酒，明知已達不能安全駕駛動
    力交通工具之程度，仍於同日晚上11時許騎乘車牌號碼P7Q-
    956 號重型機車欲返回學校宿舍，沿臺北市北投區○○○路
    ○ 段由南往北方向行駛，於同日晚間11時10分許，行經中央
    北路4 段、學園路T 字型交岔路口時，本應注意汽（機）車
    駕駛人有飲用酒類後其吐氣所含酒精濃度超過每公升0.25毫
    克或血液中酒精濃度超過百分之0.05以上者，不得駕車；又
    應注意行車速度，依標誌之規定，無標誌者，在市區道路，
    時速不得超過50公里，而依當時天氣晴，夜間有照明，視距
    良好，路面無缺陷之情形，並無不能注意之情事，竟疏於注
    意，仍貿然於酒後吐氣所含酒精濃度超過每公升0.25毫克之
    情形下以時速60至70公里之高速左轉進入學園路行駛，適有
    丙○○（另案審結）騎乘車牌號碼CKJ-703 號重型機車搭載
    乙○○，自臺北市北投區○○○路○ 段、學園路T 字型交岔
    路口旁之加油站出口，欲往中央北路4 段北往南方向車道行
    駛時，亦疏未注意車前狀況及遵守燈號號誌貿然闖紅燈駛入
    該路口，丁○○因煞避不及與丙○○所騎乘之機車碰撞，雙
    方人車倒地，丙○○（業經撤回告訴，詳後述理由）受有左
    側股骨骨折之傷害；乙○○受有右側硬腦膜下出血併深度昏
    迷、臉部開放性傷口、上唇裂傷、左膝裂傷、右側氣胸等傷
    害，經近1 年8 月之治療，現仍處無意識狀態，無法與外界
    溝通，須專人24小時照護之難治重傷害；而丁○○亦受有傷
    害（未據告訴）。嗣經警據報到場，丁○○於有偵查職務之
    員警到場時尚未知被告姓名時，即主動承認為肇事者，自首
    而接受裁判，經緊急送醫救護後，抽血檢測發現丁○○血液
    中酒精濃度高達152mg/dl，換算呼氣酒精濃度為0.72mg/l，
    始查悉上情。
二、案經檢察官指定乙○○之母甲○○為代行告訴人提起告訴及
    台北市政府警察局北投分局報告臺灣士林地方法院檢察署檢
    察官偵查起訴。因丁○○於本院準備程序中為有罪之陳述，
    經本院裁定以簡式審判程序審理。
    理  由
一、本件被告所犯係死刑、無期徒刑或最輕本刑為三年以上有期
    徒刑或高等法院管轄第一審案件以外之罪，其於準備程序期
    日就被訴事實為有罪之陳述，經本院告知簡式審判程式之旨
    ，並聽取公訴人及被告之意見後，經本院裁定進行簡式審判
    程序，是依刑事訴訟法第273 條之2 規定，本件之證據調查
    ，不受同法第159 條第1 項、第16 1條之2 、第161 條之3
    、第163 條之1 及第164 條至第17 0條規定之限制，合先敘
    明。
二、上揭犯罪事實，業據被告丁○○於本院準備程序及審理時坦
    承不諱，核與告行告訴人甲○○於警詢、偵查及本院審理時
    指述乙○○因本件車禍受傷之情節相符，並經證人丙○○於
    警詢、偵查中證述與被告駕駛之機車於上開時地碰撞發生車
    禍等情明確（見偵卷第頁、第頁），復有道路交通事故現場
    圖及調查報告表(一)(二)、臺北市政府警察局北投分局交通分隊
    道路交通事故補充資料表、臺北市政府警察局北投分局交通
    分隊交通事故談話記錄表、台北市立聯合醫院中興院區檢驗
    醫學科血液酒精濃度報告單、肇事現場及車損照片9 張、中
    央北路加油站監視器翻拍照片4 張、肇事地點交通標誌號誌
    照片19附卷足憑（見偵卷第22-36 頁、第59頁、第60-61 頁
    、第73-76 頁、第105-109 頁），又被害人乙○○因本件車
    禍受有右側硬腦膜下出血併深度昏迷、臉開放性傷口（8 ×
    12×1.5 公分）、上唇裂傷（1 ×0.5 ×0.5 公分）、左膝
    裂傷（5.5 ×1 ×1 公分）、右胸氣胸等傷害乙節，有馬偕
    紀念醫院（台北院區）甲種診斷證明書1 份在卷可佐（見偵
    卷第20頁），且被害人乙○○頭部經送醫施以開顱術及血塊
    移除，腦室外引流手術後，95年10月11日至95年10月27日於
    加護中心治療，95年12月13日出院，現仍無意識狀態，無法
    與外界溝通等情，復有馬偕紀念醫院（淡水院區）甲種診斷
    證明書1 份存卷可查（見偵卷第64-1頁），核被害人乙○○
    所受之傷害，依一般週知之醫學通念，顯已達於其身體及健
    康重大難治之重傷害程度。另參考德國、美國之認定標準，
    對於酒精濃度呼氣已達每公升0.55毫克（0.55MG /L） 或血
    液濃度達0.11 %以上，肇事率為一般正常人之10倍，認已達
    「不能安全駕駛」之標準（法務部88年5 月18日法檢字第
    001669號函參照）。被告丁○○經抽血檢測發現其血液中酒
    精濃度高達152mg/dl，換算呼氣酒精濃度為0.72mg/l，已明
    顯超過前揭標準，復發生本件交通事故，顯見已達不能安全
    駕駛之程度甚明，足徵被告之自白與事實相符，堪以採信。
三、按汽（機）車駕駛人有飲用酒類後其吐氣所含酒精濃度超過
    每公升0.25毫克或血液中酒精濃度超過百分之0.05以上者，
    不得駕車；汽車行駛時，駕駛人應注意行車速度，依標誌之
    規定，無標誌在市區道路，時速不得超過50公里，道路交通
    安全規則第114 條第2 款、第93條第1 項第1 款定有明文。
    查被告駕駛自用小客車，自應注意上開安全規定，而本次車
    禍肇事當時之天候晴、夜間有照明，路面乾燥、無缺陷、無
    障礙物，視距良好等情，亦有上開車禍現場照片及道路交通
    事故調查報告表(一)可稽，被告並非不能注意及此，竟疏於注
    意，於酒後及身體疲憊之狀態下任意駕車，且行經岔路口貿
    然超速左轉，待發覺告訴人丙○○騎乘機車駛至，閃煞不及
    2 車進而碰撞肇事，被告確有過失，應甚灼然，參以本件交
    通事故經送鑑定結果，臺北市車輛行車事故鑑定委員會亦認
    定丁○○騎乘P7Q-956 號重機車，有酒精濃度超過規定標準
    駕車及涉嫌超速行駛之違規行為，為肇事次因，另丙○○騎
    乘CKJ-703 號普通重機車，涉嫌違反號誌管制，為肇事主因
    ，此有前開委員會96年2 月13日北鑑審字第09630025400 號
    函所附鑑定意見書1 份在卷可參（參見偵卷第78-82 頁），
    又另案被告丙○○雖亦有疏未注意車前狀況及闖紅燈之過失
    ，惟此仍無解於被告丁○○過失責任之成立。另稽之卷附之
    前開診斷證明書，堪認被告之過失行為，與被害人乙○○所
    受之重傷害間，確有相當因果關係。綜上，本案事證明確，
    被告酒後駕車公共危險、過失致重傷害等犯行均堪以認定，
    應予依法論科。
四、查被告丁○○行為後，刑法第185 條之3 規定業於97年1 月
    2 日修正公布，並自同月4 日起生效施行，修正前刑法第18
    5 條之3 法定刑係「1 年以下有期徒刑、拘役或3 萬元以下
    罰金」；修正後刑法第185 條之3 法定刑則係「1 年以下有
    期徒刑、拘役或科或併科15萬元以下罰金」，修正前後之規
    定比較結果，該修正後之規定並非較有利於行為人，依刑法
    第2 條第1 項前段之規定，自應適用行為時修正前刑法第18
    5 條之3 規定。核被告丁○○酒後已達不能安全駕駛動力交
    通工具，卻仍騎乘機車，核其所為，係犯行為時刑法第185
    條之3 不能安全駕駛動力交通工具罪。又被告因過失而傷害
    被害人部分，係犯刑法第284 條第1 項後段之過失致重傷害
    罪。被告所犯上開二罪，一為故意犯，一為過失犯，應分論
    併罰。又被告酒醉駕車，因而致被害人身體受有重傷害，其
    所犯上開過失致重傷害罪部分，應依道路交通管理處罰條例
    第86條第1 項規定加重其刑。另被告於肇事後，於警方處理
    人員前往肇事地點時，人在現場，並當場承認為肇事人，有
    台北市○○○○○道路交通事故肇事人自首情形紀錄表1 份
    在卷可憑（見偵卷第31頁），核與刑法第62條自首之規定相
    符，故有關被告所犯過失致重傷害犯行部分，認應依刑法第
    62條前段規定減輕其刑，並先加後減之。爰審酌被告丁○○
    酒後不能安全駕駛車輛，卻仍逞能駕駛、肇事後為警測得之
    呼氣酒精濃度為每公升0.72毫克，又未遵守速限，超速疾駛
    ，致被害人受傷，過失程度非輕；被害人乙○○年紀尚輕，
    因本件車禍受傷嚴重，現仍處無意識狀態，所生實害重大，
    另考量被告於96年12月4 日與被害人之母親甲○○達成協議
    ，同意賠償新臺幣（下同）250 萬元（見本院96年12月4 日
    筆錄第2 頁），然事後並未依約履行，迄今僅賠償50萬元，
    業據代行告訴人甲○○陳述明確（見本院97年5 月13日筆錄
    第2 、3 頁），及被告犯後尚能坦承犯行，前無犯罪紀錄，
    素行尚佳、犯罪之動機、目的、手段、智識程度、犯罪所生
    之損害等一切情狀，就被告所犯上開二罪，各量處如主文所
    示之刑。又本件被告犯罪時間均係在96年4 月24日以前，爰
    依中華民國九十六年罪犯減刑條例規定，就前揭宣告刑分別
    減為如主文所示之刑，並定其應執行之刑及諭知易科罰金之
    折算標準。
五、不另為不受理判決部分：
(一)按告訴乃論之罪，告訴人於第一審辯論終結前得撤回其告訴
    ，又告訴經撤回者，應諭知不受理之判決，刑事訴訟法第23
    8 條第1項、第303條第3款分別定有明文。
(二)本件告訴人丙○○告訴被告丁○○過失傷害案件，此部分公
    訴人認係犯刑法第284 條第1 項前段之過失傷害罪，依同法
    第287 條規定，須告訴乃論。茲告訴人丙○○於96年12月4
    日當庭撤回此部分刑事告訴，此有刑事撤回告訴狀1 份可稽
    ，惟起訴意旨既認此部分與前開有罪部分具有想像競合犯之
    裁判上一罪關係，爰不另為不受理判決之諭知，附此說明。
據上論斷，依刑事訴訟法第299 條第1 項前段、第273 條之1第
1 項，刑法第2 條第1 項前段、第284 條第1 項後段、第62條前
段、第41條第1 項前段、第51條第5 款、修正前刑法第185 條之
3， 道路交通管理處罰條例第86條第1 項、刑法施行法第1 條之
1、 中華民國96年罪犯減刑條例第2 條第1 項第3 款、第7 條、
第9 條、第10條第1 項，判決如主文。
本案經檢察官洪三到庭執行職務。
中    華    民    國    97    年    6     月    13    日
                  刑事第七庭法  官  汪梅芬
以上正本證明與原文無異。
如不服本判決，應於收受送達後10日內向本院提出上訴書狀，其
未敘述上訴理由者，應於上訴期間屆滿後20日內向本院補提理由
書狀（均須按他造當事人之人數附繕本）。
                            書記官  張馨尹
中    華    民    國    97    年    6     月    13    日
附錄本案論罪科刑法條全文
民國97年1 月2 日修正施行前刑法第185 條之3
服用毒品、麻醉藥品、酒類或其他相類之物，不能安全駕駛動力
交通工具而駕駛者，處1 年以下有期徒刑、拘役或3 萬元以下罰
金。
中華民國刑法第284條第1 項
因過失傷害人者，處 6 月以下有期徒刑、拘役或 5 百元以下罰
金，致重傷者，處1 年以下有期徒刑、拘役或5 百元以下罰金。


司法院資訊處製作；財團法人民間司法改革基金會備份。
